最高法院刑事判決　　　　　　　　　　　　　　　　八十八年度台上字第九九○號
　　上　訴　人　甲○○
右上訴人因貪污案件，不服台灣高等法院台中分院中華民國八十七年十一月十一日第
二審更審判決（八十七年度重上更(二)字第二七號，起訴案號：台灣台中地方法院檢察
署八十三年度偵字第三四○二號），提起上訴，本院判決如左：
    主  文
上訴駁回。
    理  由
本件原判決認定：上訴人甲○○前係台中市警察局刑警隊偵查員，負責刑事案件之偵
查，為依據法令從事公務之人員。緣民國八十二年二月間，因民眾檢舉及受台灣台中
地方法院檢察署檢察官之指揮，而列案偵查車號ＭＸ－三六三六號積架自用小客車是
否為贓車及邱宗榮、邱吉慶兄弟是否與竊車集團掛勾，經台中市警察局刑警隊第七組
組長交代上訴人承辦。上訴人於調查訊問邱宗榮、邱吉慶、李清綺、何宗照等後，明
知邱宗榮並未涉及不法，竟與廖誼川（係邱宗榮同學，已判處罪刑確定），共同意圖
為自己不法之所有，欲向邱宗榮詐取新台幣（下同）四十萬元，謀議既定，於八十二
年二月廿四日中午，於邱宗榮邀廖誼川至台中市○○路、青海路口附近阿木餐廳餐
時，廖誼川與上訴人一同前往，餐中，推由廖誼川向邱宗榮騙稱：「你們車子已被
分解，找不到車子，你們兄弟二人涉嫌重大，如交出四十萬元，可以設法排除你們兄
弟二人之罪嫌」等語，介紹上訴人與邱宗榮認識，謂上訴人係承辦贓車案之人，邱宗
榮答以會考慮。嗣於翌（廿五）日晚上，邱宗榮再邀廖誼川、上訴人及不知情之許殿
敏警員及林鉛儀等至台中市○○路、自由路口附近快樂頌ＫＴＶ餐時，廖誼川向邱
宗榮重申要交付四十萬元，始能擺平此事等情，邱宗榮乃予以答應。惟嗣後邱宗榮仍
以涉嫌人身分出庭應訊，始發覺有異。於八十二年三月二日向台中縣調查站檢舉，而
未交付四十萬元，廖誼川及上訴人並未得逞等情。係以上開事實，迭據告訴人於法務
部調查局台中縣調查站，及在偵審中指訴不移；即上訴人亦供承有兩度陪同廖誼川與
告訴人餐，席間伊有表示其即係告訴人涉案贓車事之經辦警察人員不諱；共同被告
廖誼川曾於調查站及偵審中供述：「告訴人為乃弟邱吉慶另案涉及之運送槍械及贓物
事，曾請求伊向台中市警察局刑警隊第二組（按：該組係辦理槍械等案件）關說，因
而有主動邀請伊餐二次，伊再轉請上訴人陪同前往，伊於介紹認識時，上訴人表示
其係告訴人涉嫌與竊車集團掛鉤案之經辦人，係伊開口表示告訴人應付四十萬元擺平
，告訴人雖有答允，但未實際付款」等語，至為詳明。並有告訴人提出之錄音帶及譯
文可資佐證，該錄音帶經法務部調查局鑑定結果係未經剪接者，且每張譯文末行，均
經廖誼川親筆記明係其參與對話之聲音及譯文內容與錄音帶相符；衡情告訴人之弟邱
吉慶所涉犯者為違反槍砲彈藥刀械管制條例案件，雖亦涉及贓車事，但與告訴人被調
查之與竊盜集團掛，顯係二個不同案件，錄音帶譯文內有「拿四十萬出來」，「
現在多一件快解決」等語句，該錄音帶及譯文，自可作為廖誼川不利於己供述之佐證
；告訴人與廖誼川有同學之誼，為乃弟事有求於廖誼川向第二組經辦警察關說，適告
訴人借給第三人何宗照之自用小客車被解體，台中市警察局刑警隊第七組組長指派上
訴人調查，廖誼川與上訴人同組，知悉其事，上訴人於訊問相關人等後，明知告訴人
並無不法情事，告訴人係為乃弟事邀廖誼川先後在阿木餐廳、快樂頌ＫＴＶ餐聚，每
次廖某均帶同上訴人前往，並介紹與告訴人認識。上訴人有表示「伊係告訴人涉案部
分之經辦人」，廖謂「你們車子被支解，涉嫌重大，要交出四十萬元，始可排除涉嫌
」云云，原判決依據上開各項事證，認定上訴人與廖誼川二人確有共同利用職務上機
會，向邱宗榮詐財未遂，於判決理由內，已詳述得心證之理由（見原判決第九面），
為其所憑之證據及認定之理由。而以上訴人否認犯罪及所辯各節，係卸責之詞，無可
採信，亦經依據卷內資料詳予指駁；並說明證人何宗照、郭大華、詹啟志、鍾良、許
殿敏等之證言，俱不足作為上訴人之有利證據之理由。至告訴人於原審曾謂「係八十
二年二月二十七日檢察官訊問後，廖誼川向之要求四十萬元」（見上訴卷第五十二頁
），此與告訴人於台中縣調查站指述「係八十二年二月二十四、二十五日向告訴人索
四十萬元」（見第三四○二號偵卷第十二頁背面、第十三頁背面）未盡相符一節，係
因在調查站時，案發後不久，記憶猶新，在原審歷時已久，細節上難期全然相符，應
以在調查站之指述細節為可信。並以上訴人係台中市警察局刑警隊偵查員，被指派調
查告訴人出借與何宗照之自用小客車支解等，有無與竊盜集團掛情事之經辦人，為
依據法令從事公務之人員，竟與廖誼川共同設詞向告訴人詐財未遂，核犯修正前貪污
治罪條例第五條第二項第一項第二款，利用職務上之機會，詐取財物未遂罪，其與廖
誼川間有犯意聯絡，行為分擔，為共同正犯，尚未得財，應按既遂犯減輕其刑論處，
又貪污治罪條例於八十五年十月二十三日修正，上訴人行為後法律有變更，應依刑法
第二條第一項但書規定比較適用有利於上訴人之修正前法律處斷，並應依法為褫奪公
權之宣告。因而撤銷第一審之不當判決，適用修正前貪污治罪條例第二條前段、第五
條第二項第一項第二款、第十六條，刑法第十一條前段、第二十八條、第二十六條前
段、第三十七條第二項之規定，論上訴人以共同依據法令從事公務之人員，利用職務
上之機會，詐取財物未遂罪，審酌上訴人犯罪一切情狀，量處有期徒刑五年，併依法
宣告褫奪公權四年。雖然上訴人與廖誼川二人先後以同一事項，向告訴人詐財二次情
事，核屬一個詐欺行為之接續實施，仍為單純之一罪，不生連續犯之問題，原判決理
由就此並未述及，不無小疵，但此與原判決法律之適用無影響，毋庸撤銷改判，於茲
明。經核原判決尚無違誤。上訴意旨置原判決理由之明確論斷說明於不顧，對於原
判決已經指駁不採之辯解，及原審認事採證，證據判斷取捨等職權合法行使事項，仍
執陳詞，砌詞漫指原判決理由不備、矛盾云云，並未具體指摘原判決不適用何種法則
，泛指原判決不適用法則，顯無理由，應予駁回。
據上論結，應依刑事訴訟法第三百九十六條第一項，判決如主文。
中      華      民      國    八十八    年      三      月      四      日
                              最高法院刑事第五庭
                                  審判長法官  黃  劍  青
                                        法官  劉  敬  一
                                        法官  林  增  福
                                        法官  邵  燕  玲
                                        法官  張  清  埤
      右正本證明與原本無異
                                              書  記  官
中      華      民      國    八十八    年      三      月      九      日
